【裁判字號】    97,抗,563
【裁判日期】    970731
【裁判案由】    損害賠償
【裁判全文】
台灣高等法院民事裁定                   97年度抗字第563號
抗  告  人    丁○○
              甲○○
上列抗告人因與相對人建智營造有限公司等間損害賠償事件，對
於中華民國97年3月7日台灣台北地方法院96年度訴字第8823號所
為裁定，提起抗告，本院裁定如下：
    主    文
抗告駁回。
抗告費用由抗告人負擔。
    理    由
一、按因侵權行為涉訟者，得由行為地之法院管轄。又共同訴訟
    之被告數人，其住所不在一法院管轄區域內者，各該住所地
    之法院俱有管轄權。但依第4條至第19條規定有共同管轄法
    院者，由該法院管轄；再訴訟之全部或一部，法院認為無管
    轄權者，依原告聲請或依職權以裁定移送於其管轄法院，民
    事訴訟法第15條第1項、第20條、第28條第1項分別定有明文
    。故在被告數人之共同訴訟，民事訴訟法第4條至第19條所
    定共同管轄法院以外之被告住所地法院，對之無管轄權，原
    告僅得向該共同管轄法院起訴。
二、經查，本件抗告人即原告係依民法第184條、第188條侵權行
    為之規定，請求相對人即被告建智營造有限公司 (下稱建智
    公司)、乙○○、鴻昌實業有限公司 (下稱鴻昌公司)連帶負
    損害賠償責任，而相對人建智公司址設臺北市○○街○段32
    號4樓、乙○○住所係在宜蘭縣頭城鎮○○路○段180巷20號
    、鴻昌公司址設宜蘭縣頭城鎮○○路180巷20號1樓，有卷附
    戶籍謄本及公司登記資料可參 (見原審卷第76─83頁），惟
    本件侵權行為地係位於蘇澳宜蘭間臺二線162公里700公尺處
    ，雖相對人建智公司之營業所所在地與乙○○住所地、鴻昌
    公司之營業所所在地不在同一法院管轄區域內，然侵權行為
    地係在宜蘭縣，依民事訴訟法第15條第1項、第20條但書之
    規定，應由共同管轄法院即臺灣宜蘭地方法院管轄。
三、抗告意旨略以：相對人建智公司於本件繫屬於原法院後，即
    於民國（下同)96年11月12日提出答辯狀，就本案為言詞辯
    論，且於該答辯狀及歷次開庭時，從未抗辯管轄權問題，鴻
    昌公司之法定代理人丙○○，於原法院97年1月18日開庭時
    ，亦未抗辯法院無管轄權，而為本案之言詞辯論，依民事訴
    訟法第25條之規定，原法院顯有管轄權，詎原裁定為相反之
    認定，顯有違誤云云。按被告不抗辯法院無管轄權，而為本
    案之言詞辯論者，以其法院為有管轄權之法院，民事訴訟法
    第25條固定有明文。惟查，本件相對人即共同被告之一乙○
    ○於本案言詞辯論前即陳稱：「我們實際上住在戶籍地，希
    望由宜蘭地院管轄，我們比較方便」、「我是做工的人，如
    果每次傳我來開庭，我都要跑來台北，我的工作怎麼辦，如
    果是在宜蘭地院開庭，比較近，還可以工作半天」，「請求
    移轉宜蘭地院管轄」等語，有97年3月6日言詞辯論筆錄在卷
    可按 (見原審卷96頁)，是相對人乙○○於本件言詞辯論前
    ，已提出管轄權之抗辯，自無民事訴訟法第25條應訴管轄規
    定之適用，從而，原法院依職權將本件移送該共同管轄法院
    即臺灣宜蘭地方法院管轄，於法並無不合。抗告意旨仍執陳
    詞，指摘原裁定不當，求予廢棄，為無理由，應予駁回。
四、據上論結，本件抗告為無理由，裁定如主文。
中    華    民    國    97    年    7     月    31    日
                    民事第五庭
                        審判長法  官  魏麗娟
                              法  官  陳博享
                              法  官  蔡芳齡
正本係照原本作成。
不得抗告。
中    華    民    國    97    年    8     月    5     日
                              書記官  李華安


司法院資訊處製作；財團法人民間司法改革基金會備份。
